【裁判字號】    97,交抗,205
【裁判日期】    970229
【裁判案由】    違反道路交通管理處罰條例
【裁判全文】
臺灣高等法院交通事件裁定             97年度交抗字第205號
抗  告  人
即受處分人  甲○○
上列抗告人因違反道路交通管理處罰條例案件，不服臺灣板橋地
方法院，中華民國97年1月4日所為裁定（96年度交聲字第1977號
），提起抗告，本院裁定如下：
    主  文
抗告駁回。
    理  由
一、按「汽車駕駛人，駕駛汽車經測試檢定有下列情形之一者，
    處新臺幣一萬五千元以上六萬元以下罰鍰，並當場移置保管
    該汽車及吊扣其駕駛執照一年；因而肇事致人受傷者，並吊
    扣其駕駛執照二年；致人重傷或死亡者，吊銷其駕駛執照，
    並不得再考領：一酒精濃度超過規定標準。二吸食毒品、迷
    幻藥、麻醉藥品及其相類似之管制藥品」；「汽車駕駛人拒
    絕接受第一項測試之檢定者，處新臺幣六萬元罰鍰，並當場
    移置保管該汽車及吊銷該駕駛執照；如肇事致人重傷或死亡
    者，吊銷該駕駛執照，並不得再考領汽車」；「汽車駕駛人
    ，因違反本條例及道路交通安全規則之規定，受吊銷駕駛執
    照處分時，吊銷其持有各級車類之駕駛執照」，道路交通管
    理處罰條例第35條第1項、第4項、第68條定有明文。
二、經查：抗告人即受處分人甲○○於民國（下同）96年10月17
    日19時27分許，飲酒後駕駛NN9-220號機車，沿台北縣土城
    市○○路○段行駛，途經金城路149巷口時，遭在該處執勤警
    員李建昌要求受處分人配合實施酒精測試時，乃受處分人竟
    拒絕配合實施酒精測試，經員警以「酒後駕車拒測」為由，
    開單舉發，再經原處分機關於96年11月2日，依道路交通管
    理處罰條例35條第4項之規定，裁處異議人新臺幣60000元之
    罰鍰，並吊銷現有之大貨車普通駕駛執照，3年內禁考，有
    北縣警交字第C00000000號舉發違反道路交通管理事件通知
    單、交通部公路總局臺北區監理所板橋監理站板監裁字裁第
    41-C00000000號裁決書影本各乙紙在卷可稽（見原法院卷第
    6頁、第11頁）。
三、受處分人甲○○在原法院之聲明異議意旨雖以：受處分人所
    駕騎是機車而非汽車，實不該被處分吊銷其普通大貨車駛照
    云云。惟查：
  (一)道路交通管理處罰條例第3條第8款規定：本條例所用名詞釋
    義如下：八車輛：指在道路上以原動機行駛之汽車（包括機
    器腳踏車）或以人力、獸力行駛之車輛。則受處分人所騎乘
    者雖係機車而非汽車，仍屬道路交通管理處罰條例所規範處
    罰者，已甚為明確。
  (二)道路交通管理處罰條例第68條規定：汽車駕駛人，因違反本
    條例及道路交通安全規則之規定，受吊銷駕駛執照處分時，
    吊銷其持有各級車類之駕駛執照。是原處分機關裁處吊銷受
    處分人現有之大貨車普通駕駛執照，3年內禁考，自非無據
    。
  (三)受處分人於上揭時地，有拒絕酒測之違規行為，洵堪認定。
四、本件原處分機關以受處分人上開違規行為明確，依道路交通
    管理處罰條例35條第4項、第67條第2項前段之規定，裁處異
    議人新臺幣60000元之罰鍰，並吊銷現有之大貨車普通駕駛
    執照，3年內禁考，核無不當；原法院駁回受處分人之聲明
    異議，亦無不合。
五、抗告意旨雖略以：本件違規時異議人係騎乘機車，是依法所
    受之處分應為限制騎乘機車之權利，原處分機關逕依道路交
    通管理處罰條例第68條吊銷異議人之大貨車駕駛執照，顯然
    將剝奪異議人駕駛大貨車之權利，而大貨車駕駛執照之保障
    應屬於憲法第22條所保障之權利範圍，上開道路交通管理處
    罰條例之規定，剝奪抗告人所取得之大貨車駕駛執照之權利
    ，顯然違反憲法第23條之規定，且對異議人之生存權、工作
    權造成極大的損害，該規定亦屬違憲；且上開道路交通管理
    處罰條例第68條之規定亦已修正刪除此部分之處罰方式，足
    證該規定確有違憲云云。惟查，道路交通管理處罰條例第68
    條係規定：汽車駕駛人，因違反本條例及道路交通安全規則
    之規定，受吊銷駕駛執照處分時，吊銷其持有「各級」車類
    之駕駛執照，已如前述。而抗告意旨就其所指「道路交通管
    理處罰條例第68條之規定亦已修正刪除此部分之處罰方式」
    乙節，並未提出任何資料以供本院審酌。則其執前詞指摘原
    法院裁定不當，為無理由，其抗告應予駁回。
六、據上論結，應依道路交通案件處理辦法第26條，刑事訴訟法
    第412條，裁定如主文。
中    華    民    國    97    年    2     月    29    日
                  刑事第十庭    審判長法  官 楊炳禎
                                      法  官 朱光仁
                                      法  官 陳博志
以上正本證明與原本無異。
不得再抗告。
                                      書記官 陳嘉文
中    華    民    國    97    年    3     月    4     日


司法院資訊處製作；財團法人民間司法改革基金會備份。
